---
title: "De impact van beheer op de uibreiding van invasieve duizendknoop"
author: "Marijke Thoonen"
date: "`r format(Sys.time(), '%d %B, %Y')`"
output: 
  html_document:
    df_print: paged #geef een mooie tabel weer
    toc: true # include table of contents
    toc_float: true # table of contents being always visible even when the document is scrolled
    number_sections: true #Add section numbers to the table of content.
---

```{r setup, include= FALSE} 
library(knitr)
knitr::opts_chunk$set(
	echo = FALSE,
	message = FALSE,
	warning = FALSE
)
library(tidyverse)
library(janitor)
library(INBOtheme)
library(dplyr)
library(ggplot2)
library(INBOtheme)
```

Histogram van de relatieve jaarlijkse uitbreiding in %
```{r histogram relatieve uitbreiding}
#inlezen data
df <- read.csv2("./data/Experiment_DVW_2018_2022_RTK_data.csv") %>%
                clean_names() %>%
  mutate(haard_id = as_factor(haard_id),
         soort = as_factor(soort),
         aard_terrein = as_factor(aard_terrein),
         bodem_ondergrond = as_factor(bodem_ondergrond),
         beheer = as_factor(beheer),
         groot_of_klein = case_when(
           opp_m2_18 < 10 ~ "klein",
           .default = "groot")) %>%
  filter(!beheer == "vergraven")

#toe- afname in oppervlakte berekenen
df <- df %>%
  mutate(verschil_opp = opp_m2_2122 - opp_m2_18,
         uitbr_jaar = verschil_opp/interval_jaar,
         rel_uitbr = verschil_opp/opp_m2_2122,
         rel_uitbr_jaar = rel_uitbr/interval_jaar,
         rel_uitbr_jaar_pct =  rel_uitbr_jaar*100)
         #rel_uitbr_jaar_pct = round(rel_uitbr_jaar_pct, 0))


#histogram
histogram <- df %>%
  ggplot() +
  geom_histogram(aes(x = rel_uitbr_jaar_pct, fill = groot_of_klein), 
                 color = "darkblue", breaks = seq(-10,40, 10)) +
  scale_x_continuous(breaks = seq(-10,40, 10)) +
  scale_y_continuous(breaks = seq(1,20, 1)) +
  xlab ("Relatieve jaarlijkse uitbreiding in %") +
  ylab ("Aantal ruigtes") +
  labs(fill = "Omvang in 2018")
histogram
filename = paste("Histogram_relatieve_jaarlijkse_uitbreiding_pct",
                 ".jpg", sep = "")
ggsave(file = filename,
       path = "./plots",
       height = 6,
       width = 6,
       dpi = 300)

```

Boxplot van de relatieve jaarlijkse uitbreiding per begrenzingstype
```{r boxplot van de relatieve jaarlijkse uitbreiding}
df$begrensd <- as_factor(df$begrensd)
mean_zijden <- df %>%
  group_by(begrensd) %>% 
  summarise(gemiddelde = mean(rel_uitbr_jaar_pct))

boxplot <- df %>%
  ggplot() +
  geom_boxplot(aes(x = begrensd, y = rel_uitbr_jaar_pct, fill = begrensd)) +
  ylab ("Jaarlijkse relatieve uitbreiding in %") +
  labs(fill = "Aantal zijden met grens")
boxplot
filename = paste("Boxplot_uitbreiding_afhankelijk_begrenzing",
                 ".jpg", sep = "")
ggsave(file = filename,
       path = "./plots",
       height = 6,
       width = 6,
       dpi = 300)
```

Gemiddelde, mediaan, minimale en maximale relatieve jaarlijkse uitbreiding
```{r summary stats relatieve uitbreiding per jaar}
print(dataset_samenv <- df %>%
  summarize(gemiddelde = mean(rel_uitbr_jaar_pct),
            mediaan = median(rel_uitbr_jaar_pct),
            min = min(rel_uitbr_jaar_pct),
            max = max(rel_uitbr_jaar_pct),
            variantie = var(rel_uitbr_jaar_pct)))
```

Ruigtes met nulbeheer breiden gemiddeld 12% uit per jaar, terwijl ruigtes met maaibeheer 
gemiddeld 13% uitbreiden per jaar.
```{r statistieken beheer}
sum_stat_beheer <- df %>%
  group_by(beheer) %>%
  summarize(gemiddelde = mean(rel_uitbr_jaar),
            mediaan = median(rel_uitbr_jaar),
            min = min(rel_uitbr_jaar),
            max = max(rel_uitbr_jaar),
            var = var(x=rel_uitbr_jaar)) %>%
  adorn_pct_formatting() %>%   
  print()
write.csv2("./sum_stat_beheer.csv")
```

Door duizendknoop laagfrequent te maaien stijgt de jaarlijkse relatieve uitbreiding gemiddeld 6%  
```{r Berekening van de geobserveerde effectgrootte}
df_nulbeheer <- df %>% filter(beheer == "nulbeheer")
df_maaibeheer <- df %>% filter(beheer == "maaibeheer")
gem_nulbeheer <- mean(df_nulbeheer$rel_uitbr_jaar)
gem_maaibeheer <- mean(df_maaibeheer$rel_uitbr_jaar)
print(gem_maaibeheer-gem_nulbeheer)
print((gem_maaibeheer - gem_nulbeheer)/gem_nulbeheer * 100) # percent increase
```

Tellen van vertegenwoordinging omgevingskenmerken
```{r tellen}
groot_of_klein <- df %>% 
  tabyl(groot_of_klein) %>% 
  adorn_pct_formatting(digits = 0, rounding = "half up") %>%
  print()

soort <- df %>% 
  tabyl(soort) %>% 
  adorn_pct_formatting(digits = 0, rounding = "half up") %>%
  print()

aard_terrein <- df %>% 
  tabyl(aard_terrein) %>% 
  adorn_pct_formatting(digits = 0, rounding = "half up") %>%
  print()

bodem <- df %>% 
  tabyl(bodem_ondergrond) %>% 
  adorn_pct_formatting(digits = 0, rounding = "half up") %>%
  print()

begrensd <- df %>% 
  tabyl(begrensd) %>% 
  adorn_pct_formatting(digits = 0, rounding = "half up") %>%
  print()

```
We onderscheiden twee verschillende staalnamegroepen:
Een groep die een nulbeheer kreeg en een groep die een maaibeheer kreeg.
We vergelijken de gemiddelden van de jaarlijkse, relatieve uitbreiding van beide groepen.
Onze nulhypothese: De gemiddelde jaarlijkse, relatieve uitbreiding van de gemaaide ruigtes verschilt niet van de gemiddelde, relatieve uitbreiding van de ruigtes met nulbeheer
Onze alternateve hypothese: De gemiddeld jaarlijkse, relatieve uitbreiding van de gemaaide ruigtes is groter dan de gemiddelde, relatieve uitbreiding van de ruigtes met nulbeheer.


We voeren een uitbreiding op onze t-test uit waarbij beheer een factorvariabele is met levels "gemaaid" en "nulbeheer". We gebruiken een model (generalized least squares) om aparte variantie fit voor gemaaid en nulbeheer uit te voeren. Opmerking: Als je het "weights = " gedeelte weglaat, heb je hetzelfde als de t-test.
Het enige verschil is dat je bij gls een F-statistiek in de output van anova(fm1) zal zien en bij de t-test krijg je een t-statistiek.
Als je de t-statistiek kwadrateert zou deze gelijk moeten zijn aan de F-statistiek.

```{r Statistiek, include=TRUE}
library(nlme)

# fit zonder intercept
fm1 <- gls(rel_uitbr_jaar ~ 0 + beheer, weights = varIdent(form = ~ 1 | beheer),
           data = df)
anova(fm1)#binnen de anova neem je een object op dat de output is van een model fitting functie lm(), glm() of gls()
anova(fm1)
# om het contrast tussen nul en maai te krijgen moet je L specifiëren (zie ?anova.gls)
anova(fm1, L = c(-1, 1)) # sqrt(0.0277) = t-test waarde, p-waarde is hier voor tweezijdige hypothese
summary(fm1)

# fit met intercept
fm1bis <- gls(rel_uitbr_jaar ~ beheer, weights = varIdent(form = ~ 1 | beheer),
           data = df)
anova(fm1bis)# nu krijg je onmiddellijk het verschil voor nul vs maaibeheer in tweede lijn en t = sqrt(F)
sqrt(0.02774) # check de t-waarde bij maaibeheer = zelfde van de t-test, p-waarde is voor tweezijdige hypothese

# fit met intercept df_O
fm1tris <- gls(rel_uitbr_jaar ~ beheer, weights = varIdent(form = ~ 1 | beheer),
           data = df_O)
anova(fm1tris)# nu krijg je onmiddellijk het verschil voor nul vs maaibeheer in tweede lijn en t = sqrt(F)
sqrt(2.18029) # check de t-waarde bij maaibeheer = zelfde van de t-test, p-waarde is voor tweezijdige hypothese

fm2 <- gls( #een soort van lineair model gezien het verschil tussen varianties
  rel_uitbr_jaar ~ beheer, 
  data = df) #het dataframe

summary(fm2)
anova(fm2)

anova(fm1, fm2)
#de output hiervan geeft een likelihoodratiotest waarmee je kan zien of
#het fm1 model significant beter is (en varianties dus ongelijk zijn).

#Daarnaast kan je summary(fm1) bekijken bij het gedeelte over de variance function
#(varIdent), daar kan je dan lezen hoeveel keer groter de variantie van maaien is
#versus niet maaien.
```

Boxplot die het maaibeheer met nulbeheer vergelijkt
```{r Boxplot beheer}

boxplot <- df %>%
  ggplot(aes(x = beheer, y = rel_uitbr_jaar_pct, fill = beheer), notch = TRUE) +
  geom_boxplot() +
  scale_y_continuous("Jaarlijkse relatieve oppervlakteuitbreiding (%)") +
  labs(fill = "Beheertype")
boxplot
filename = paste("Boxplot_relatieve_uitbreiding_ifv_beheer",
                 ".jpg", sep = "")
ggsave(file = filename,
       path = "./plots",
       height = 6,
       width = 6,
       dpi = 300)

```
Boxplot die het maaibeheer met nulbeheer vergelijkt voor de onbegrensde haarden

```{r Boxplots beheer onbegrensde haarden}

boxplot_O <- df %>%
  filter(begrensd == "0") %>% 
  ggplot(aes(x = beheer, y = rel_uitbr_jaar_pct, fill = beheer), notch = TRUE) +
  geom_boxplot() +
  scale_y_continuous("Jaarlijkse relatieve oppervlakteuitbreiding (%)") +
  labs(fill = "Beheertype")
boxplot_O
filename = paste("Boxplot_relatieve_uitbreiding_ifv_beheer_onbegrensd",
                 ".jpg", sep = "")
ggsave(file = filename,
       path = "./plots",
       height = 6,
       width = 6,
       dpi = 300)
```

We berekenen een t-statistiek voor het verschil tussen de gemiddelden van de 
staal met maaibeheer en de staal met nulbeheer. We berekenen een p-waarde van 
0,43 > 0.05 en dus aanvaarden we de nulhypothese.
```{r handmatige t-statistiek}
s_nulbeheer <- sd(df_nulbeheer$rel_uitbr_jaar)
s_maaibeheer <- sd(df_maaibeheer$rel_uitbr_jaar)
n_nulbeheer <- length(df_nulbeheer$rel_uitbr_jaar)
n_maaibeheer <- length(df_maaibeheer$rel_uitbr_jaar)
teller <- gem_maaibeheer - gem_nulbeheer
noemer <- sqrt(s_maaibeheer^2/n_maaibeheer + s_nulbeheer^2/n_nulbeheer)
t_stat <- teller/noemer
t_stat

degrees_of_freedom <- n_maaibeheer + n_nulbeheer - 2
p_value <- pt(t_stat, df = degrees_of_freedom, lower.tail = FALSE)
p_value # dit is voor een éénzijdige hypothesetest

# bovenstaande kan je direct berekenen met t.test
t.test(
  x = df_maaibeheer$rel_uitbr_jaar,
  y = df_nulbeheer$rel_uitbr_jaar,
  alternative = "less", # x > y
  paired = FALSE, var.equal = FALSE)

# voor een tweezijdige test wordt de p-waarde (zelfde als bij gls analyse) voor df_O
t.test(
  x = df_O_maaibeheer$rel_uitbr_jaar,
  y = df_O_nulbeheer$rel_uitbr_jaar,
  alternative = "less", # x > y
  paired = FALSE, var.equal = FALSE)

# voor een tweezijdige test wordt de p-waarde (zelfde als bij gls analyse) voor df_O
t.test(
  x = df_O_maaibeheer$rel_uitbr_jaar,
  y = df_O_nulbeheer$rel_uitbr_jaar,
  alternative = "two.sided", # x > y
  paired = FALSE, var.equal = FALSE)

# voor een tweezijdige test wordt de p-waarde (zelfde als bij gls analyse)
t.test(
  x = df_maaibeheer$rel_uitbr_jaar,
  y = df_nulbeheer$rel_uitbr_jaar,
  alternative = "two.sided", # x > y
  paired = FALSE, var.equal = FALSE)

```

Statistische test voor dataset met enkel onbegrensde haarden
```{r Statistiek onbegrensd}

df_O <- df %>%
  filter(begrensd == "0")

fm3 <- gls(rel_uitbr_jaar ~ 0 + beheer, 
           #weights = varIdent(form = ~ 1 | beheer),
           data = df_O)
anova(fm3)
summary(fm3)
```
We berekenen een t-statistiek voor het verschil tussen de gemiddelden van de 
staal met maaibeheer en de staal met nulbeheer voor de dataset met onbegrensde haarden. We berekenen een p-waarde van 
0,43 > 0.05 en dus aanvaarden we de nulhypothese.
```{r handmatige t-statistiek voor df met onbegrensde haarden}
df_O_maaibeheer <- df_O %>%  filter(beheer == "maaibeheer")
df_O_nulbeheer <- df_O %>%  filter(beheer == "nulbeheer")

gem_maaibeheer_df_O <- mean(df_O_maaibeheer$rel_uitbr_jaar)
gem_nulbeheer_df_O <- mean(df_O_nulbeheer$rel_uitbr_jaar)

s_maaibeheer_df_O <- sd(df_O_maaibeheer$rel_uitbr_jaar)
s_nulbeheer_df_O <- sd(df_O_nulbeheer$rel_uitbr_jaar)

n_nulbeheer_df_O <- n_distinct(df_O_nulbeheer$rel_uitbr_jaar)
n_maaibeheer_df_O <- n_distinct(df_O_maaibeheer$rel_uitbr_jaar)

teller_df_O <- gem_maaibeheer_df_O - gem_nulbeheer_df_O
noemer_df_O <- sqrt(s_maaibeheer_df_O^2/n_maaibeheer_df_O + s_nulbeheer_df_O^2/n_nulbeheer_df_O)
t_stat_df_O <- teller_df_O/noemer_df_O
t_stat_df_O

degrees_of_freedom_df_O <- n_maaibeheer_df_O + n_nulbeheer_df_O -2
p_value_df_O <- pt(t_stat_df_O, df = degrees_of_freedom, lower.tail = TRUE)
p_value_df_O
```

Het betrouwbaarheidsinterval voor onze test statistiek met de quantile-methode.
```{r 95% betrouwbaarheidsinterval}
conf_int_quantile <- df %>%
  summarize(
    lower = quantile(rel_uitbr_jaar_pct, 0.025),
    upper = quantile(rel_uitbr_jaar_pct, 0.975),
    median = quantile(rel_uitbr_jaar_pct, 0.5),
    mean = mean(rel_uitbr_jaar_pct)
  )

round(conf_int_quantile, digits = 1)
```
